【裁判字號】    97,上易,486
【裁判日期】    970805
【裁判案由】    詐欺
【裁判全文】
臺灣高等法院高雄分院刑事判決         97年度上易字第486號
上  訴  人  臺灣高雄地方法院檢察署檢察官
被      告  甲○○
上列上訴人因被告詐欺案件，不服臺灣高雄地方法院96年度易字
第3761號中華民國97年4 月30日第一審判決（起訴案號：臺灣高
雄地方法院檢察署96年度偵字第8673號），提起上訴，本院判決
如下：
    主  文
上訴駁回。
    理  由
一、公訴意旨略以：被告甲○○意圖為自己不法所有，基於詐欺
    之概括犯意，利用其與告訴人乙○○之妹冼秋君交往期間，
    於民國86年間，向乙○○誆稱其對股票操作有經驗，可代為
    操作，並以將投資金額匯入冼秋君帳戶即無須擔心等語，取
    信於乙○○，致使乙○○陷於錯誤，而自86年間起至95年1
    月間止，陸續匯款至不知情之冼秋君在國泰世華銀行東高雄
    分行000000000000號帳戶及甲○○在國泰世華銀行東高雄分
    行000000000000號帳戶，詎被告於取得上開款項後，將部分
    挪為己用，而未依約購買乙○○指定之股票，其餘部分則在
    購買乙○○指定之股票後，任意將之賣出，取得之金錢則供
    己花用，且於雙方對帳時，再以已依約購買或賣出乙○○指
    定之股票等語，詐騙乙○○，使乙○○不疑有他，陸續匯款
    至冼秋君之帳戶內，而以此方法，詐得新臺幣（下同）500
    萬餘元。嗣於95年1 月間，乙○○欲將上開股票索回時，被
    告避不見面，乙○○始知受騙，因認被告涉犯刑法第339 條
    第1 項之詐欺取財罪嫌等語。
二、按犯罪事實應依證據認定，無證據不得認定犯罪事實；不能
    證明被告犯罪者，應諭知無罪之判決，刑事訴訟法第154 條
    第2 項、第301 條第1 項分別定有明文。又按刑法第339 條
    第1項 詐欺罪之成立，以意圖為自己或第三人不法所有，以
    詐術使人將本人或第三人之物交付為要件。所謂以詐術使人
    交付，必須被詐欺人因其詐術而陷於錯誤，若其所用方法，
    不能認為詐術，亦不致使人陷於錯誤，即不構成該罪（最高
    法院81年度台非字第235 號判決可資參照）。
三、證據能力：
    後述關於證人等於審判外之陳述及卷附書證即書面之傳聞證
    據等部份，檢察官、被告已於本院審理調查上開證據時，就
    此證據能力均表示無意見，且本院認為以之作為本件論証之
    證據，均與待證事實具有關聯性，作為本案之證據亦屬適當
    ，依刑事訴訟法第159 條之5 第1 項規定，自得為證據。
四、公訴意旨認被告甲○○涉犯上開被訴詐欺罪嫌，係以被告供
    述、告訴人乙○○指訴、證人冼秋君證述、國泰世華銀行東
    高雄分行96年5 月18日（96）國世東高雄字第52、56號函暨
    交易明細資料、被告之自白書、告訴人之手記帳簿暨國泰世
    華銀行存簿內頁影本、國泰世華聯合商業銀行匯出匯款回條
    、富邦綜合證券中正分公司客戶（冼秋君）對帳單等情為據
    。然訊據被告固坦承其確曾受告訴人委託買賣股票，且未全
    然依照告訴人之指示買進及賣出，但否認有何被訴詐欺犯行
    ，辯稱：其當時與告訴人之妹同居期間有在從事股票買賣，
    而告訴人基於對其之信任，才由其幫告訴人買股票，若其不
    是買告訴人所指定之股票時，亦是以告訴人所指定要買之股
    票價值來計算盈虧，又其將股票賣出的錢仍用在幫告訴人買
    其他股票，且為告訴人所買進之其他股票也是放在同一個帳
    戶內，當初的想法只是認為某些股票比較值得投資，可以獲
    利更多，而雙方在94年前均無財務糾紛，後來因告訴人需用
    大量資金，而其因所買股票並無預期獲利，始造成告訴人虧
    損，其並無詐欺犯罪意圖等語。
五、經查：
(一)、告訴人自86年間起至95年1 月間，陸續匯款合計5,965,471
    元至其妹冼秋君所開立國泰世華銀行東高雄分行0000000000
    00號之帳戶及被告所開立國泰世華銀行東高雄分行00000000
    0000號帳戶內，指示被告代為買賣股票，然因被告有未依告
    訴人指示買賣股票，導致告訴人於95年1 月間結算結果，共
    計損失約300 萬元等情，業據被告供述明確，並據證人即告
    訴人乙○○於警詢、偵查及證人冼秋君於偵查證述在卷，並
    有卷附告訴狀（含附件即離別書、「欠據」傳真、被告所簽
    立之書面資料、告訴人手記帳簿及冼秋君股票帳戶對帳單）
    、臺灣集中保管結算所股份有限公司96年1 月18日保結他字
    第0960004431號函送冼秋君之集保戶往來證券商明細資料表
    及保管劃撥戶異動分類帳資料、臺灣土地銀行建國分行96年
    5 月22日建存字第0960001425號函送冼秋君存款帳戶自86年
    1 月1 日至95年12月31日止客戶歷史交易明細查詢資料、中
    國信託商業銀行96年5 月17日中信銀集作字第96504094號函
    及附件、第一商業銀行五福分行96年5 月21日一五福字第53
    3 號函送被告存款帳號00000000000 號自86年至95年間存款
    往來明細、新竹國際商銀高雄分行96年5 月22日竹商銀高雄
    字第09600098號函送冼秋君帳號0000-0000000號自86年至95
    年間所有交易明細、國泰世華銀行東高雄分行96年5 月18日
    （96）國世東高雄字第53號函送被告自86年1 月1 日起至95
    年12月底止之交易往來明細、國泰世華銀行東高雄分行96年
    5 月18日（96）國世東高雄字第52號函送冼秋君自86年1 月
    1 日起至95年12月底止之交易往來明細、彰化銀行新興分行
    96年5 月18日彰新興字第0961245 號函送冼秋君自開戶日起
    至95年12月31日止之往來明細、台新國際商銀96年6 月15日
    台新作文字第96008127號函送冼秋君自90年9 月28日起至95
    年12月31日止之資金往來明細、告訴人於97年1 月14日陳報
    之「查閱核對總明細」及買賣股票對帳單足佐。
(二)、告訴人於原審具結證稱其並無證據足以證明其匯給被告之款
    項，被告全部均未持以買股票，而係被告於收受該等匯款後
    逕行領走挪用於與買賣股票無關之用途或將之隱藏；且被告
    雖有未依告訴人指示買賣股票，但被告確有在告訴人之妹冼
    秋君帳戶內買賣股票等語（見原審卷(二)第47頁正面），並有
    上開國泰世華銀行東高雄分行冼秋君帳戶交易往來明細可查
    ；又告訴人於原審亦不諱言雙方結算時間並不固定，結算後
    ，只是算還剩多少錢及統計股票張數、種類而已，其並沒有
    看證券戶之股票存摺本、金錢存摺本等語（見原審卷(二)第45
    頁反面- 第46頁反面），足見被告並非向告訴人佯以代為買
    賣股票方式詐取告訴人之金錢，而係被告因未完全按照告訴
    人之指示從事特定股票之買賣，方致告訴人受有損害，故本
    案尚難逕認被告收受告訴人匯款卻未按指示購買股票之行為
    ，有何施用詐術情事；復參以被告與告訴人之妹間之親密往
    來關係，足徵告訴人亦非如公訴意旨所陳「因聽信被告誆稱
    其對股票操作有經驗，可代為操作，並以將投資金額匯入冼
    秋君帳戶即無須擔心等語，取信於乙○○，致使乙○○陷於
    錯誤」之情形，而係因基於信任被告與其妹之親密交往關係
    而放心匯款交由被告買賣股票，則被告顯無對告訴人有何施
    以詐術，使告訴人陷於錯誤而匯款受騙之舉，依據上開說明
    ，自與詐欺取財罪構成要件未合。
(三)、告訴人及告訴代理人於偵查、原審固曾具狀表示被告犯罪之
    態樣，計有：(1)被告受告訴人委託購買股票，惟被告收受款
    項後，卻未購入告訴人所指示購買之股票，應係涉犯刑法第
    342 條之背信罪嫌；(2)被告未依指示，即任意賣出告訴人所
    委託購入之股票，應係涉犯刑法第335 條第1 項之侵占罪嫌
    ；(3)被告未將告訴人匯入之款項悉數購買股票，而係自作主
    張只使用所收到之部分款項、其他款項則係以融資方式購入
    股票應係涉犯刑法第335 條第1 項之侵占罪嫌；(4)被告先受
    告訴人委託購入股票，惟並未依指示購入，反向告訴人謊稱
    已以融資方式購入該股票，並收取該股票之融資款及利息，
    應係涉犯刑法第339 條第1 項之詐欺罪嫌；(5)被告受告訴人
    委託以融資方式購入股票，惟被告卻擅自提融資款額度購買
    該股票，致向告訴人多收取現款應係涉犯刑法第335 條第1
    項之侵占罪嫌等情，然：
 1、被告係於受告訴人委託購買股票收受款項後，自以為其選股
    能力高於告訴人，為牟取股票買賣間之差價，方未如數購入
    告訴人所指示購買之股票，復又未依指示自行選定時點任意
    賣出告訴人所委託購入之股票，充作購買其他股票之資金，
    終因獲利不如預期，致告訴人受有損害等情，縱認與刑法第
    342 條第1 項所定背信罪之構成要件相當，但公訴人起訴事
    實中未指明被告有何受告訴人委任買賣股票，而有違背任務
    之行為致生損害於告訴人之財產等情，且於起訴證據清單所
    載之待證事實亦均表明欲以證明「詐欺取財」之事實，至於
    起訴事實所載「詎被告於取得上開款項後，將部分挪為己用
    ，而未依約購買乙○○指定之股票，其餘部分則在購買乙○
    ○指定之股票後，任意將之賣出，取得之金錢則供己花用」
    等語，則屬在於說明被告詐得告訴人之投資款項後之金錢流
    向情形，此觀起訴證據清單四所載之待證事實自明，尚難據
    此而認起訴事實中有包含背信之基本客觀事實，是被告有無
    違背任務之背信行為，既不在起訴範圍內，且該部分與公訴
    人起訴所指被告涉犯詐欺罪間，顯係另一獨立之事實，二者
    並無裁判上或實質上一罪之關係，本院自不得就未經公訴人
    起訴之背信事實部分，逕予以變更起訴法條審理（最高法院
    80年台上字第2011號判決參照）。
 2、告訴人雖指被告有上開侵占行為，惟據前所述，因無證據足
    以證明被告業已將買賣股票之所得侵吞入己，或未將告訴人
    匯入之款項悉數購買股票等情，自難以告訴人所指訴之侵占
    罪責論斷。又公訴人起訴事實亦未指明被告有如告訴人所陳
    上開「受告訴人委託以融資方式購入股票，惟被告卻擅自提
    融資款額度購買該股票，致向告訴人多收取現款」等情，另
    公訴人上訴雖陳「被告常以提款機提領告訴人匯入帳戶內之
    現金花用」（見本院卷第6 頁反面），因認此部分亦涉犯侵
    占罪嫌等語，然此部分所陳，依起訴證據清單所載之待證事
    實，亦均表明欲以證明「詐欺取財」之事實。至於起訴事實
    所載「詎被告於取得上開款項後，將部分挪為己用，而未依
    約購買乙○○指定之股票，其餘部分則在購買乙○○指定之
    股票後，任意將之賣出，取得之金錢則供己花用」等語，如
    前所述，僅在於說明被告詐得告訴人之投資款項後之金錢流
    向情形，自難據此而認起訴事實中有包含侵占之基本客觀事
    實，是被告有無侵占行為，亦不在起訴範圍內，且該部分與
    公訴人起訴所指被告涉犯詐欺罪間，顯係另一獨立之事實，
    二者並無裁判上或實質上一罪之關係，本院自不得就未經公
    訴人起訴之侵占事實部分，逕予以變更起訴法條審理（司法
    院83年4 月21日（83）廳刑一字第07568 號刑事法律問題之
    研討結果及司法院刑事廳研究意見參照，刑事法律問題研究
    第10輯608-610 頁）。
六、綜上所述，被告所為均核與被訴之詐欺罪之構成要件不符，
    自難以該罪相繩；此外，復查無其他積極證據足資證明被告
    有何公訴人所指之詐欺犯行。從而，原審因而以不能證明被
    告犯罪，而為被告無罪之諭知，核無違誤；檢察官循告訴人
    乙○○具狀請求上訴意旨，猶執前詞，指摘原判決不當，為
    無理由，應予駁回。
據上論斷，應依刑事訴訟法第368 條，判決如主文。
本案經檢察官方娜蓉到庭執行職務。
中    華    民    國    97    年    8   月      5     日
               刑事第一庭   審判長法  官  郭雅美
                                  法  官  徐美麗
                                  法  官  張意聰
以上正本證明與原本無異。
本判決不得上訴。
中    華    民    國    97    年    8   月      5     日
                                  書記官  陳金


司法院資訊處製作；財團法人民間司法改革基金會備份。
